最高法院刑事判決　　　　　　　　　　　　　　　八十七年度台上字第一六五九號
　　上　訴　人　乙○○
　　上　訴　人　甲○○
　　共　　　同
　　選任辯護人　史錫恩律師
右上訴人等因恐嚇取財案件，不服台灣高等法院台中分院中華民國八十七年一月二十
六日第二審更審判決（八十六年度上更(二)字第二九五號，起訴案號：台灣台中地方法
院檢察署八十二年度偵字第四六三七號），提起上訴，本院判決如左：
    主  文
上訴駁回。
    理  由
按刑事訴訟法第三百七十七條規定，上訴於第三審法院，非以判決違背法令為理由，
不得為之。是提起第三審上訴，應以原判決違背法令為理由，係屬法定要件。如果上
訴理由狀並未依據卷內訴訟資料，具體指摘原判決不適用何種法則或如何適用不當，
或所指摘原判決違法情事，顯與法律規定得為第三審上訴理由之違法情形，不相適合
時，均應認其上訴為違背法律上之程式，予以駁回。本件上訴意旨略稱：(一)原判決事
實欄認定上訴人「見事機敗露，未敢繼續向蔣晉槐索款而不遂」，而理由欄則未依法
記載同一事實之理由，自有理由不備之違法，(二)縱如前項所指上訴人有「見事機敗露
」情事，尚不足完全剝奪上訴人決定繼續索求與否之意思自由，上訴人既自行放棄實
施，自屬中止未遂，原審引用刑法第二十六條前段論處未遂罪，亦有適用法則不當之
違法，(三)上訴人乙○○對寫信、郵寄悉未參與實施，僅於上訴人甲○○要寫信給蔣晉
槐之前，將信函內容告訴乙○○，乙○○只在電話中說「只是弄（指捉弄）他的，對
不對」，並說「他（指蔣晉槐）不可能啦」，兩人似未就交付金錢之時間、地點、方
法等有所討論或商議，此項有利於上訴人之證據，何以不足採，未據說明，亦難辭理
由不備之違法，(四)上訴人固在信函內含有索取金錢之文字，但文字未必表達書寫者之
真意，上訴人一再辯其用意僅在促使蔣晉槐收斂，原審竟恝置不顧，拘泥於文字，遽
為恐嚇取財犯意之認定，亦有違經驗法則等語。
惟查原審論處上訴人兩人共同恐嚇取財未遂罪刑，已明所憑之證據及其認定之理由
，從形式上觀察，並無違背法令之情形。按原判決已就上訴人恐嚇取財未遂之情形，
在理由中論述「被告等已知被查覺……則被告等郵寄出上開恐嚇取財信函後，未有進
一步連絡取款或其他後續行動……尚難因無後續行為，即認被告等無不法之意圖」「
被告已手實施恐嚇取財之行為，因被害人尚未交付財物而未遂，為未遂犯，乃依刑
法第二十六條前段之規定減輕其刑」等語，上訴意旨(一)項所指，核與卷存資料不符。
次按上訴人寄信手恐嚇取財後，只是因見事機敗露（因犯罪已被揭露，預見有實行
之妨礙）而未進一步有連絡取款或其他後續行動而已，並無何出於自己之任意而中止
其結果發生之行為，原審因而未認其為中止未遂，適用刑法第二十六條前段規定論處
，亦核無用法上之違誤。再查原審以上訴人兩人已坦承確曾謀議先拍攝蔣晉槐擁抱乙
○○之照片，繼而同意由甲○○將恐嚇信函連同照片一併寄予蔣某等情不諱（見原判
決理由一），又該信函中含有恐嚇取財之文句，因而認定上訴人兩人已有恐嚇取財未
遂犯意之聯絡與行為之分擔，上訴意旨(三)項所指乙○○在電話中所說二句話，自不足
憑以否定上開寄發恐嚇取財信函犯意之聯絡，原審縱未一併細酌及此，亦尚難認就判
決結果有影響之重要事項，有不備理由之違法。末查原判決依憑上開信函索取金錢之
文句內容，認定上訴人有恐嚇取財之犯意，非僅一般恐嚇妨害自由之行為，復難認有
逾越經驗法則之合理性。綜上說明，上訴意旨所指各項，均核與法律規定得為第三審
上訴理由之違法情形不相適合，其上訴違背法律上之程式，應予駁回。
據上論結，應依刑事訴訟法第三百九十五條前段，判決如主文。
中      華      民      國    八十七    年      五      月     十三     日
                              最高法院刑事第四庭
                                  審判長法官  莊  來  成
                                        法官  曾  有  田
                                        法官  呂  潮  澤
                                        法官  林  永  茂
                                        法官  王  德  雲
      右正本證明與原本無異
                                              書  記  官
中      華      民      國    八十七    年      五      月     十九     日
